臺灣高雄地方法院民事裁定　　　　　　100年度監宣字第108號
聲　請　人　溫秀卿
上列聲請人聲請監護宣告事件，本院裁定如下：
    主  文
宣告溫上德（男，民國○○○年○月○○日生，身分證統一編號
：Ｚ 000000000號）為受輔助宣告人。
選定溫秀卿（女，民國○○○年○○月○日生，身分證統一編號
：Ｚ 000000000號）為受輔助宣告人溫上德之輔助人。
聲請費用新臺幣壹仟元由受輔助宣告人溫上德負擔。
    理  由
一、按「法院對於監護之聲請，認為未達第1 項之程度者，得依
    第15條之1 第1 項規定，為輔助之宣告」，又「對於因精神
    障礙或其他心智缺陷，致其為意思表示或受意思表示，或辨
    識其意思表示效果之能力，顯有不足者，法院得因本人、配
    偶、四親等內之親屬、最近一年有同居事實之其他親屬、檢
    察官、主管機關或社會福利機構之聲請，為輔助之宣告。」
    ，民法第14條第3 項、第15條之1 第1 項分別定有明文。次
    按「第597 條至第604 條、第605 條第2 項及第606 條至第
    618 條之規定，於輔助宣告聲請事件準用之。」，民事訴訟
    法第624 條之1 第3 項亦有明文。末按「法院應於鑑定人前
    訊問應受監護宣告之人。但有礙難訊問之情形或恐有害其健
    康者，不在此限。」、「監護之宣告，非就應受監護宣告之
    人之精神或心智狀況訊問鑑定人後，不得為之。」、「受輔
    助宣告之人，應置輔助人。輔助人及有關輔助之職務，輔助
    人及有關輔助之職務，準用1095條、第1096條、第1098條第
    2 項、第1100條、第1102條、第1103條第2 項、第1104條、
    第1106條、第1106條之1 、第1109條、第1111條至第1111條
    之2 、第1112條之1 及第1112條之2 之規定。」，民事訴訟
    法第602 條第1 項、第603 條、民法第1113條之1 亦分別定
    有明文，核先敘明。
二、本件聲請意旨略以：聲請人為應受監護宣告人溫上德之姊姊
    ，溫上德因觸電心臟停止腦損傷，致不能為意思表示或受意
    思表示，或不能辨識其意思表示之效果，聲請人爰依法聲請
    本院准予對溫上德為監護宣告等語，並提出中華民國身心障
    礙手冊、親屬系統表、國民身分證、戶籍謄本、高雄醫學大
    學附設中和紀念醫院診斷證明書各1 份為證。
三、經本院對溫上德進行鑑定程序，在鑑定人戴志達醫師面前訊
    問溫上德，其乘坐於輪椅上，發出呼聲，醫師叫其姓名，溫
    上德指認醫師，問是否為其配偶，發出「嗯」聲無法辨識等
    情；且鑑定人戴志德醫師鑑定後認為：「患者（即溫上德）
    因觸電腦損傷99年8 月1 日住院，剛開始類似植物人，目前
    逐步恢復中，意識及語言能力逐步恢復中，只能講姓，其他
    無法聽懂，指認因為構音困難無法辨識，但可以簡單照指示
    比出動作，詢問姓名及地址，只會發出聲音，無法聽懂，出
    入均以輪椅代步，屬於心智缺陷導致辨識其意識表示效果顯
    有不足，逐漸緩慢恢復中（詳如診斷證明書）。」等情，有
    本院100 年6 月16日勘驗筆錄在卷可稽。是以，溫上德因觸
    電腦損傷已達其為意思表示或受意思表示，或辨識其意思表
    示之能力顯有不足之程度，爰依職權宣告溫上德為受輔助宣
    告之人。
四、次查，聲請人為受輔助宣告人溫上德之姊姊，有戶籍謄本1
    份在卷可參，其等間關係密切，且聲請人有意願擔任受輔助
    宣告人之輔助人，及現亦實際負責照顧受輔助宣告人，又關
    係人即溫上德母親於本院陳述：伊希望讓聲請人當監護人，
    伊自己不認識字等語（見7 月25日訊問筆錄）；關係人即溫
    上德配偶林淑芬於本院陳述：同意由聲請人來擔任溫上德之
    監護人，因為平常都是聲請人在處理一些配偶的事情，也會
    定時去看他，包括配偶的殘障補助及子女補助事務都是她在
    處理，安養費用也是聲請人在處理等語（見7 月25日訊問筆
    錄）；關係人即溫上德哥哥溫上輝亦於本院陳述時不予爭執
    等情（見7 月25日訊問筆錄），是關係人等亦均同意由聲請
    人擔任溫上德之輔助人，如由聲請人擔任受輔助宣告人之輔
    助人，應屬最能符合受輔助宣告之人之最佳利益，爰依上開
    法律規定，選定聲請人溫秀卿為受輔助宣告人溫上德之輔助
    人。
五、而法院為輔助宣告時，受輔助宣告之人對其財產仍具處分權
    能，輔助人僅於民法第15條之2 第1 項等事件對於輔助宣告
    之人之行為具有同意與否之權限，從而本件輔助人無須開具
    財產清冊陳報法院，附此敘明。
六、依民事訴訟法第608 條第1 項，裁定如主文。
中    華    民    國   100    年    8     月    31    日
                  家事法庭  法  官  郭慧珊
上正本係照原本作成
如不服本裁定關於選定輔助人之部分，應於裁定書送達後10日內
向本院提出抗告狀，並繳納抗告費新臺幣1,000 元；其餘關於輔
助宣告之部分，不得抗告。
中    華    民    國   100    年    8     月    31    日
                            書記官  王少玲